【裁判字號】    98,審訴,4662
【裁判日期】    990122
【裁判案由】    毒品危害防制條例
【裁判全文】
臺灣高雄地方法院刑事判決            98年度審訴字第4662號
公  訴  人  臺灣高雄地方法院檢察署檢察官
被      告  乙○○
上列被告因毒品危害防制條例案件，經檢察官提起公訴（98年度
撤緩毒偵字第33號），被告於準備程序中就被訴事實為有罪之陳
述，經本院告知簡式審判程序之旨，並聽取被告與公訴人之意見
後，本院合議庭裁定由受命法官獨任進行簡式審判程序，判決如
下：
    主  文
乙○○犯施用第一級毒品罪，累犯，處有期徒刑拾月；又犯持有
第一級毒品罪，累犯，處有期徒刑參月，扣案之海洛因壹包（驗
前淨重零點零柒陸公克，驗餘淨重零點零伍捌公克，含包裝袋壹
只）沒收銷燬之。應執行有期徒刑壹年，扣案之海洛因壹包（驗
前淨重零點零柒陸公克，驗餘淨重零點零伍捌公克，含包裝袋壹
只）沒收銷燬之。
    事實及理由
一、犯罪事實：
    乙○○前於民國88年間，因施用毒品案件，經法院裁定送觀
    察、勒戒後，因有繼續施用毒品傾向，經本院以88年度毒聲
    字第5711號裁定令入戒治處所施以強制戒治，於89年8 月6
    日戒治期滿執行完畢，並經臺灣高雄地方法院檢察署檢察官
    以89年度戒毒偵字第863 號為不起訴處分確定。又於前開強
    制戒治執行完畢釋放後5 年內再犯施用毒品案件，經本院以
    91年度訴字第1339號判處有期徒刑8 月、3 月，定應執行有
    期徒刑10月確定；另因犯施用毒品案件，分別經本院以92年
    度訴字第1011號判處有期徒刑1 年6 月確定，及臺灣高等法
    院高雄分院以93年度上易字第70號判處有期徒刑9 月確定，
    後2 罪所處之刑經裁定定應執行刑為有期徒刑2 年1 月確定
    ，與前揭應執行刑10月接續執行，於95年4 月27日假釋付保
    護管束，於95年9 月30日假釋期滿未經撤銷，視為執行完畢
    。詎其未能戒除毒癮，基於施用第一級毒品海洛因之犯意，
    於96年8 月2 日上午8 時許，在其高雄縣彌陀鄉○○路15號
    之住處，以針筒注射之方式，施用第一級毒品海洛因1 次；
    另基於持有第一級毒品海洛因之犯意，於96年8 月2 日中午
    12時許，在高雄市火車站前向不詳真實姓名年籍、綽號「阿
    偉」之男子，以新臺幣500 元之價格，購買海洛因1 小包（
    驗前淨重0.076 公克，驗餘淨重0.058 公克，含包裝袋1 只
    ）而持有之。嗣其於96年8 月2 日下午2 時5 分，為警在高
    雄市○○區○○路601 巷2 號前查獲，並扣得前開海洛因1
    小包，經警徵得其同意採尿檢驗後，結果呈可待因、嗎啡陽
    性反應，始知悉上情。
二、證據：
  (一)高雄市立凱旋醫院96年8 月13日濫用藥物尿液檢驗報告、高
    雄市政府警察局左營分局毒品案嫌疑人尿液代碼與姓名對照
    表各1 份。
  (二)扣案之海洛因1 包（驗前淨重0.076 公克，驗餘淨重0.058
    公克，含包裝袋1 只）、高雄市立凱旋醫院96年8 月27日濫
    用藥物成品檢驗鑑定書1 紙。
  (三)被告之自白。
三、論罪：
  (一)被告前因施用毒品案件經裁定送觀察、勒戒、強制戒治，執
    行完畢後經臺灣高雄地方法院檢察署檢察官以89年度戒毒偵
    字第863 號為不起訴處分確定，後又因於5 年內施用毒品，
    經本院以91年度訴字第1339號判刑確定，是被告於「初犯」
    經觀察、勒戒、強制戒治後，曾於5 年內再犯，經依法追訴
    處罰，本案已屬3 犯以上，與毒品危害防制條例第20條第3
    項「五年後再犯」之情形有別，且因已於「五年內再犯」，
    顯見其再犯率甚高，原實施觀察、勒戒或強制戒治，已無法
    收其實效，而無5 年戒斷期之存在，自無再經觀察、勒戒及
    強制戒治之必要，檢察官逕行起訴，即無不合，合先敘明。
  (二)海洛因為毒品危害防制條例第2 條第2 項第1 款規定之第一
    級毒品，是核被告所為，係犯毒品危害防制條例第10條第1
    項施用第一級毒品罪、第11條第1 項持有第一級毒品罪。檢
    察官雖未於起訴書所犯法條欄引用毒品危害防制條例第11條
    第1 項之條文，惟已於起訴書犯罪事實欄及證據清單編號4
    載明被告持有第一級毒品被查獲及預備供己施用之事實，並
    於準備程序、審判程序中補充被告另涉犯持有第一級毒品罪
    ，該部分既在起訴範圍內，本院自應予以審理，附此敘明。
    就被告所施用之毒品，係被告持有之後，進而施用，其持有
    之低度行為應被施用之高度行為所吸收，不另論其持有第一
    級毒品罪。被告所犯上開2 罪，犯意各別，行為互殊，應予
    分論併罰。被告有犯罪事實欄所述經判處有期徒刑並執行完
    畢之情形，此有臺灣高等法院被告前案紀錄表在卷可佐，其
    於徒刑執行完畢5 年之內故意再犯本件有期徒刑以上之罪，
    均為累犯，應依法加重其刑。
四、科刑：
  (一)爰審酌施用毒品之行為不僅戕害自身身心健康，亦間接影響
    社會治安，被告本次施用毒品之行為原經檢察官為緩起訴處
    分，被告未能珍惜該自新機會，造成國家司法資源之浪費，
    其所為實屬不當，並考量被告犯後坦承犯行，扣案毒品之數
    量並非甚鉅等一切情狀，認檢察官就被告持有毒品部分求處
    有期徒刑3 月，固屬允當，就被告施用毒品部分求處有期徒
    刑1 年，則屬略重，而分別量處如主文所示之刑，並定應執
    行刑。
  (二)扣案之白色粉末1 包（驗前淨重0.076 公克，驗餘淨重0.05
    8 公克，含包裝袋1 只），確屬第一級毒品海洛因無訛，此
    有前開高雄市立凱旋醫院濫用藥物成品檢驗鑑定書1 紙在卷
    可稽，而裝盛該等毒品之包裝袋1 只，其中亦含有無法析離
    之第一級毒品海洛因，應依毒品危害防制條例第18條第1 項
    前段規定諭知沒收銷燬之；至鑑驗耗用之毒品海洛因既已滅
    失，即無庸再予宣告沒收銷燬，附此敘明。
據上論斷，應依刑事訴訟法第273 條之1 第1 項、第284 條之1
、第299 條第1 項前段，毒品危害防制條例第10條第1 項、第11
條第1 項、第18條第1 項前段，刑法第11條、第47條第1 項、第
51條第5 款，判決如主文。
本案經檢察官甲○○到庭執行職務。
中    華    民    國    99    年    1     月    22    日
                  刑事第十庭    法  官  蔡書瑜
以上正本證明與原本無異。
如不服本判決應於收受送達後10日內向本院提出上訴書狀，並應
敘述具體理由；如未敘述上訴理由者，應於上訴期間屆滿後20日
內向本院補提理由書（均須按他造當事人之人數附繕本）「切勿
逕送上級法院」。
中    華    民    國    99    年    1     月    22    日
                                書記官  楊明月
附錄：論罪法條
毒品危害防制條例第10條第1項
施用第一級毒品者，處 6 月以上 5 年以下有期徒刑。
毒品危害防制條例第11條第1項
持有第一級毒品者，處 3 年以下有期徒刑、拘役或新臺幣 5 萬
元以下罰金。


司法院資訊處製作；財團法人民間司法改革基金會備份。
